臺灣臺中地方法院刑事判決　　　　　　100年度簡上字第361號
上　訴　人
即　被　告　周立明
上列上訴人因妨害自由案件，不服本院臺中簡易庭一００年度中
簡字第一０二八號中華民國一００年七月二十二日第一審簡易判
決（聲請案號：臺灣臺中地方法院檢察署九十九年度偵字第二八
四五二號），提起上訴，本院判決如下：
    主    文
上訴駁回。
    事實及理由
一、本案經本院審理結果，認第一審簡易判決認事用法及量刑均
    無不當，應予維持；除檢察官聲請簡易判決處刑書犯罪事實
    欄第一至二行關於「下午十二時十四分」之記載，應更正為
    「中午十二時十四分」外，其餘並引用第一審判決書、檢察
    官聲請簡易判決處刑書所記載之事實、證據及理由（如附件
    ）。
二、上訴人即被告周立明（下稱被告）上訴理由略謂：告訴人方
    志航與伊通話中所為私自錄音及電話譯文，均係非法取得之
    證據。而依卷附通聯調閱查詢單所示，本案對話時間共計九
    十六秒，惟告訴人方志航行動電話錄音拷貝光碟通話時間全
    長一分零八秒，另二十八秒被剪掉，故質疑伊遭告訴人方志
    航辱罵部分，是否經通信專業技術所刪減；又伊與告訴人方
    志航已就九十九年九月九日當晚及九十九年七月二十九日之
    電話衝突事件一併簽立和解書，雙方同意互不追究，乃告訴
    人卻未放棄告訴權而執意提出告訴。伊於對話中所說出之話
    語，顯係一時脫口而出之氣話，宛如比喻之言語，伊主觀上
    尚乏意圖危害他人生命、身體、自由、財產之犯意，原審判
    決遽論予刑法第三百零五條之恐嚇危害安全罪，顯嫌率斷云
    云（詳參被告一百年八月二日刑事聲明上訴狀所載）；另於
    一百年十月十一日本院審理時，被告除上開辯解外，復補稱
    ：當天通話時間不是中午，而是晚間七時十幾分由伊打給告
    訴人方志航云云。然查：
（一）按刑事訴訟法上「證據排除原則」，係指將具有證據價值
      ，或真實之證據，因取得程序違法，而予以排除之法則。
      且私人之監聽行為，無如國家機關之執行通訊監察，應依
      通訊保障及監察法規定聲請核發或補發通訊監察書等之法
      定程序及方式，故私人為保全證據所為之錄音、錄影，如
      非出於不法之目的及以違法手段取證，其取得之證據即難
      謂並無證據能力，而應予排除，最高法院九十九年度台上
      字第二九四七號、九十八年度台上字第二五一三號刑事判
      決均可資參照。查本案告訴人方志航係與被告進行電話通
      訊之一方，其基於追究被告恐嚇犯行之目的，而將彼等二
      人對談內容予以錄音，用以保全被告犯罪之相關證據，揆
      諸前揭說明，並無違法取證之可言。至於員警依據前揭錄
      音所得光碟資料，轉譯為文字而附於卷內，乃該監聽錄音
      內容之顯示，此為學理上所稱之派生證據，屬於文書證據
      之一種，亦非違法取得之證據。是以前揭錄音光碟及電話
      譯文均無「證據排除法則」之適用，皆有證據能力。被告
      率指上開證據係非法取得，恐有誤會，尚非足取。
（二）至於被告與告訴人方志航前揭通話之時間，依卷附通聯調
      閱查詢單所示，被告所使用之0000000000號行
      動電話，確實於九十九年七月十二日中午十二時十四分五
      十三秒，撥打至告訴人方志航所持用之00000000
      00號行動電話，進行長達九十六秒之通話；至於被告所
      辯稱之同日晚間七時至八時許，則未見該二支行動電話門
      號有何相互通聯之紀錄。另觀諸被告於一百年八月二日刑
      事聲明上訴狀之載述內容，亦於「無爭執部分」明確表示
      「被告確有於九十九年七月二十九日下午十二時十四分許
      通過電話」等語。是以被告與告訴人方志航互為如卷附錄
      音光碟及電話譯文所示內容之通話時間，應為九十九年七
      月二十九日中午十二時十四分許無訛。雖本案聲請簡易判
      決處刑書及上開被告刑事聲明上訴狀中，係載稱「下午十
      二時十四分」，而非「中午十二時十四分」，惟此容屬以
      三段（上、中、下午）或二段（上、下午）區別一日之中
      各別時段之描述方法不同，尚不影響於被告犯罪時間之特
      定，附此敘明。則被告於本院審理時忽而改稱：本案通話
      時間並非中午，而係晚間云云，已嫌無據，自難採信。
（三）又卷附錄音光碟業經原審於一百年七月五日當庭實施勘驗
      ，其對話內容確與本案警詢卷內所附之電話譯文相同，且
      為通話雙方之連續對話，其間並無中斷，被告更於當庭聽
      聞光碟內容後表示：「這通電話是我打的，上開勘驗的錄
      音內容是我與方志航之間的對話。」等語，有原審訊問筆
      錄一份在卷足憑。而被告當時既有口出「我一槍把你給打
      死」、「我到大里大隆路找你，我把你幹掉怎樣」等揚言
      加害之用語，客觀上自足以使聽聞者明顯感受其生命法益
      遭到威脅，且主觀上並已造成告訴人方志航內心害怕畏懼
      ，此觀證人即告訴人方志航於原審前揭訊問期日之陳述內
      容即明。縱使被告於對話當時情緒反應可能較為激動，然
      行為人因一時盛怒或激動難抑之心理狀態下，進而著手實
      行傷害甚至殺人犯行，司法實務上尚非絕無僅有，且一般
      大眾傳播媒體亦經常披露此類社會新聞而廣為週知，被告
      自不得僅憑自己行為當時處於情緒激動狀態，而遽謂其並
      無恐嚇危害安全之犯罪故意，或強令告訴人方志航必須忍
      受或承擔聽聞上開恐嚇言語後之內心恐懼。被告既已就將
      來施予惡害之旨表露於外，並告知告訴人方志航而使其感
      受驚懼，被告涉犯恐嚇危害安全罪之構成要件實已成就，
      至於被告是否果真有於日後依照恐嚇內容，而對於告訴人
      方志航出手加害之意，並無礙於前揭犯罪之成立。被告徒
      以上開所言僅屬一時脫口而出之氣話，宛如比喻之言語，
      伊主觀上並無意圖危害他人生命、身體、自由、財產之犯
      意云云為辯，全然無視於告訴人方志航聽聞恐嚇言詞後之
      畏懼感受，且將自己所言刻意曲解為比喻說法，實屬無稽
      ，顯不足取。
（四）至於被告所稱錄音長度與通聯紀錄之秒數不符部分，因告
      訴人方志航接聽電話之初，未必已能清楚辨識通話對象確
      係何人，且其亦係聽聞電話中傳來恐嚇言詞後，始臨時起
      意按下行動電話中之錄音功能鍵等情，業據證人即告訴人
      方志航於原審訊問時證述綦詳，核與常情並無不符，自屬
      可採。況就卷附電話譯文及原審當庭勘驗結果觀之，錄音
      內容皆屬連續而未中斷，亦無出現答非所問之異常情形，
      足徵告訴人方志航所提出之錄音光碟應非刻意擷取片段或
      經由事後剪接變造而成。被告空言質疑錄音光碟之對話內
      容已遭通信專業技術予以刪減，恐係出於一己之臆測，亦
      非足取。退步以言，縱認告訴人方志航亦曾惡言相向，然
      被告口出上開恐嚇言詞，不僅無助於雙方解決紛爭，自非
      保護其個人權益之合宜手段，無從因此而阻卻被告恐嚇犯
      行之違法性。被告以其自身亦遭告訴人方志航辱罵云云為
      辯，仍屬未洽，非可據此而為有利被告之認定。
（五）再者，被告所提出九十九年九月十日簽具之和解書，其上
      載明僅就被告與告訴人方志航於九十九年九月九日二十一
      時三十分許，在臺中市○里區○○路五００號發生之糾紛
      案件達成和解，並不及於本案，此觀卷附和解書之記載內
      容即可明瞭，應無疑義。而被告確實另於上開和解書所載
      時、地對於告訴人方志航為恐嚇行為，並經檢察官提起公
      訴，有臺灣臺中地方法院檢察署檢察官九十九年度偵字第
      二二四一四號起訴書一份在卷足參。則被告與告訴人方志
      航在上開和解書中，既然並未將本案犯罪時、地或情節一
      併記入，顯係針對另案所為和解，難認告訴人方志航亦有
      對於被告放棄追究本案犯罪之意思。況且刑法第三百零五
      條恐嚇危害安全罪並非告訴乃論之犯罪，告訴人方志航是
      否放棄追究或撤回告訴，均不影響於被告前揭犯罪之追訴
      ，本院仍應為實體之審究。至於被告聲請本院傳喚上開和
      解成立當時之警員到庭作證乙節，業經臺中市政府警察局
      霧峰分局國光派出所警員王曜靚出具職務報告表示：對於
      被告與告訴人方志航當日和解內容及範圍並不清楚等語，
      且前揭員警即令到庭接受詰問，所為證詞亦僅有關於上開
      和解書之討論範圍，並無從憑以推翻前揭不利於被告之犯
      罪事證，或可否定被告恐嚇危害安全犯罪之成立，本院認
      無調查之必要，附此敘明。
    綜上所陳，被告前揭所述各節，均不足以動搖第一審簡易判
    決所認定之犯罪事實與量刑結果。被告上訴並無理由，應予
    駁回。
三、據上論斷，應依刑事訴訟法第四百五十五條之一第一項、第
    三項、第三百七十三條、第三百六十八條、第三百六十四條
    ，判決如主文。
本案經檢察官廖育賢到庭執行職務。
中    華    民    國   100    年    11    月    1     日
                  刑事第七庭  審判長法  官  洪俊誠
                                    法  官  張德寬
                                    法  官  高文崇
以上正本證明與原本無異。
本件不得上訴。
                                    書記官  葉卉羚
中    華    民    國   100    年    11    月    1     日